臺灣臺南地方法院臺南簡易庭民事判決
110年度南簡字第709號
原      告  劉社榮  
被      告  鄭森和即森記工程行



上列當事人間請求給付票款事件，經本院於民國110年9月1日言
詞辯論終結，判決如下：
    主  文
被告應給付原告新臺幣貳拾捌萬伍仟元，及自民國一一０年二月
二十日起至清償日止，按週年利率百分之六計算之利息。
訴訟費用新臺幣參仟零玖拾元由被告負擔。
本判決得假執行。但被告如以新臺幣貳拾捌萬伍仟元為原告預供
擔保，得免為假執行。
    事實及理由
壹、程序方面
一、按債權人以各連帶債務人為共同被告提起給付之訴，被告一
    人提出非基於其個人關係之抗辯有理由者，對於被告各人即
    屬必須合一確定，自應適用民事訴訟法第56條第1項之規定
    （最高法院33年上字第4810號判決意旨參照）。查債權人即
    原告對於連帶債務人即發票人即被告鄭森和即森記工程行、
    背書人吳維立聲請本院核發支付命令，經被告鄭森和即森記
    工程行以「原告取得系爭支票係屬惡意，且以無對價方式取
    得」之事由提出異議；而原告對背書人吳維立聲請核發支付
    命令部分，因其未聲明異議而確定（見本院110年度司促字
    第5152號卷）。觀諸上開判決意旨，本件被告之抗辯事由既
    係基於個人關係之抗辯，則被告之異議行為，效力應不及於
    其餘債務人，本件應僅視同原告對被告起訴，合先敘明。
貳、實體方面　
一、原告起訴主張：
  ㈠原告持有被告簽發如附表所示之支票(下稱系爭支票)乙紙，
    經於民國110年2月20日提示，因存款不足及票據經掛失止付
    而遭退票，爰依票據之法律關係，請求被告給付票款等語。
  ㈡並聲明：
  1.被告應給付原告新臺幣（下同）285,000元，及自110年2月2
    0日起至清償日止，按週年利率百分之6計算之利息。
  2.訴訟費用由被告負擔。
二、被告抗辯：
  ㈠被告與原告並無任何借貸或其他法律關係，從無積欠任何款
    項，系爭支票非被告交付原告，實係訴外人吳仙汝向被告借
    票。吳仙汝於109年12月20日將系爭支票交給吳維立，請吳
    維立持系爭支票向第三人以票貼方式借款，詎吳維立取走系
    爭支票後，於109年12月21日回覆無法協助票貼借款，吳仙
    汝於109年12月22日請吳維立返還系爭支票，然吳維立拒接
    電話，亦未返還系爭支票，之後即無法聯絡。吳仙汝於109
    年12月22日至銀行辦理掛失止付，並對吳維立提出涉嫌侵占
    告訴，案經檢察官提起公訴，由本院110年度易字第403號審
    理中。原告取得系爭支票，可能係由無處分權人吳維立轉得
    之吳仙汝掛失止付之支票，吳維立對系爭支票並無權利，此
    權利瑕疵，應由原告承受。原告取得系爭支票實屬惡意，且
    被告與原告間無任何交易或借款債務存在，原告以無對價方
    式取得，不得享有票據上之權利，不得享有優於前手之權利
    等語。
  ㈡並聲明：
  1.原告之訴駁回。
  2.訴訟費用由原告負擔。
　3.如受不利判決，願提供擔保，請准宣告免為假執行。
三、本院得心證之理由： 
　㈠按稱支票者，謂發票人簽發一定之金額，委託金融業者於見
    票時，無條件支付與受款人或執票人之票據，票據法第4條
    規定甚明。次按在票據上簽名者，依票上所載文義負責。發
    票人應照票據文義擔保支票之支付。票據法第5條第1項亦定
    有明文。經查，原告主張其持被告所簽發之系爭支票向付款
    人銀行提示未獲兌現之事實，業據提出支票及退票理由單各
    1紙為證，且為被告所不爭執，自堪信原告此部分主張為真
    實，依前開規定，被告既為系爭支票之發票人，自應依系爭
    支票所載文義負發票人之責任。　
　㈡次按票據債務人不得以自己與發票人或執票人之前手間所存
    抗辯之事由對抗執票人。但執票人取得票據出於惡意者，不
    在此限。又按以惡意或有重大過失取得票據者，不得享有票
    據上之權利。無對價或以不相當之對價取得票據者，不得享
    有優於其前手之權利。票據法第13條、14條分別定有明文。
    票據法第14條第1項係指從無權處分人之手，受讓票據，受
    讓當時有惡意之情形（最高法院67年台上字1862號判例意旨
    參照）。而同法第14條第2項所謂不得享有優於其前手之權
    利，係指前手之權利如有瑕疵，則取得人即應繼受其瑕疵，
    人的抗辯並不中斷，如前手無權利時，則取得人並不能取得
    權利而言（最高法院68年台上字第3427號判例意旨參照）。
    又票據行為係不要因行為，執票人不負證明關於給付原因之
    責任，如票據債務人主張執票人取得票據係無對價或以不相
    當對價取得或惡意取得，應由該債務人負舉證責任（最高法
    院85年台上第286號判決意旨參照）。
　⒈本件被告辯稱，吳仙汝為票貼借款，向被告借得系爭支票後
    ，轉交吳維立持票向第三人借款，但吳維立取走系爭支票並
    未交付借款，且拒絕返還系爭支票，吳維立所涉侵占犯行，
    經檢察官提起公訴(臺灣臺南地方檢察署110年度偵字第6398
    號刑事案件，下稱刑事偵查案件)。兩造間無借貸關係，原
    告是惡意以無對價關係取得系爭支票云云，依前開說明，被
    告應就原告取得系爭支票係惡意或無對價取得之事實，負舉
    證之責。
　⒉經查，關於吳仙汝將系爭支票交付吳維立，委由吳維立調取
    現金，惟吳維立持票向原告調取現金後，即避不見面之事實
    ，業據吳維立於上開刑事偵查案件供承在卷，核與吳仙汝於
    該案告訴情節相符，並經本院調取本院110年度易字第403號
    刑事卷宗(含上開刑事偵查卷)核閱無誤。又證人李栢誌於本
    案審理時到庭結證，吳維立有持系爭支票向原告借款，原告
    給現金予吳維立等語(見本院卷第111頁)，足證原告並非惡
    意或無對價取得系爭支票。
　⒊基上，兩造間並非直接前後手關係，被告自不得以自己與執
    票人之前手(即吳維立)及前前手(即吳仙汝)間所存抗辯之事
    由對抗執票人即原告。被告復未能舉證證明執票人即原告取
    得票據係惡意或無對價關係取得系爭支票，而原告持有被告
    所簽發之系爭支票，被告既為系爭支票之發票人，即應依票
    上所載文義負發票人之責任。是認被告抗辯，原告不得享有
    票據上權利，其不負票據責任云云，並無可採。
　㈢再按執票人向支票債務人行使追索權時，得請求自為付款提
    示日起之利息，如無約定利率者，依年利6釐計算，票據法
    第133條定有明文。本件原告為系爭支票之執票人，其依上
    開規定，請求被告給付自付款提示日即110年2月20日起至清
    償日止，按週年利率百分之6計算之利息，於法有據，應予
    准許。
四、綜上所述，原告本於票據之法律關係，請求被告給付285,00
    0元，及自110年2月20日起至清償日止，按週年利率百分之6
    計算之利息，為有理由，應予准許。　
五、末按訴訟費用，由敗訴之當事人負擔；法院為終局判決時，
    應依職權為訴訟費用之裁判，民事訴訟法第78條、第87條第
    1項分別定有明文。查本件訴訟費用為3,090元，應由敗訴之
    被告負擔，爰依職權確定如主文第2項所示。　　
六、本判決係就民事訴訟法第427條第2項第6款所定適用簡易程
    序所為被告敗訴之判決，依同法第389條第1項第3款之規定
    ，應依職權宣告假執行；併依同法第392條第2項規定，依職
    權宣告被告如預供擔保後，得免為假執行。
七、訴訟費用負擔之依據：民事訴訟法第78條。
中　　華　　民　　國　　110 　年　　9 　　月　　15　　日
  　　　　　　　　臺灣臺南地方法院臺南簡易庭　　　　　
                                  法  官　田幸艷
以上正本係照原本作成。 
如不服本判決，應於送達後20日內，向本院提出上訴狀並表明上
訴理由（須附繕本）。如委任律師提起上訴者，應一併繳納上訴
審裁判費。
中　　華　　民　　國　　110 　年　　9 　　月　　15　　日
                                  書記官  駱映庭
附表：　　　　　　　　　　　　　　　　　
票據號碼 發票人 票載發票日 付款人 票面金額 KA0000000 鄭森和即森記工程行 110年2月20日 臺南第三信用合作社 285,000元